【裁判字號】    88,訴,2354
【裁判日期】    890412
【裁判案由】    偽造有價證券
【裁判全文】
臺灣高雄地方法院刑事判決                        八十八年度訴字第二三五四號
    公  訴  人  臺灣高雄地方法院檢察署檢察官
    被      告  乙○○
    輔  佐  人  甲○○
    即被告之
    選任辯護人  廖素玲
右列被告因偽造有價證券案件，經檢察官提起公訴（八十八年度偵字第一五二０三號
），本院判決如左：
    主  文
乙○○連續意圖供行使之用，而偽造有價證券，處有期徒刑年壹月。
附表所示支票伍紙，沒收。
    事  實
一、乙○○於民國八十七年五月間，以夫林九男、林敏華（乙○○之偏名）、林昭玲
    （乙○○之女）三人名義，參加由丁○○○以其夫蔡清政名義所召集之民間互助
    會三會，每會新台幣（下同）五萬元，會員包括會首共計三十三會，會期自八十
    七年五月二十五日起至九十年一月二十七日止，每月二十日開標，約定由標得會
    款之會員，將應行支付之死會會款，預先簽發除發票日期「年、月」部分保留之
    空白支票交付丁○○○，授權由丁○○○將之轉交活會會員，並授與活會會員於
    日後標得會款時，得自行按得標日填載發票日，完成發票行為，而得向銀行提示
    兌現。詎乙○○於八十七年七月及同年九月，以林九男、林敏華名義各標得一會
    後，因經濟上週轉不靈，竟基於偽造有價證券之概括犯意，於第三會會款（即以
    林昭玲名義參加之活會）尚未得標時，將其持有其他死會會員許賢庚、陳志強（
    簽發公司票）、王秀美、廖淑惠（以蔡龍泉名義發票）等參加互助會所交付發票
    日期均僅載發票「日」，而「年、月」部分則保留空白之支票四紙（支票號碼、
    發票日、金額、付款人、發票人詳如附表編號一至編號四），於未徵得上揭支票
    之原發票名義人同意之下，先於八十八年四月，將上揭四張支票填入「八十八年
    五月」等文字，完成發票行為，並背書後交付不詳年籍之王姓成年人，用以向其
    質押借款。復於八十八年六月二十五日（即於第三會尚未得標之時），將其持有
    死會會員丁○○○交付廖淑惠名義簽發「年、月」部分保留空白之支票一紙（支
    票號碼、發票日、金額、付款人、發票人詳如附表編號五），於未徵得上揭支票
    之原發票名義人同意之下，將上揭支票填入「八十八年六月」等文字，完成發票
    行為，並背書後交付予黃青龍（真實姓名年籍不詳），用以向其質押借款。嗣上
    開五張支票經他人提示付款，丁○○○始查覺上情。
二、案經丁○○○訴由臺灣高雄地方法院檢察署檢察官偵查起訴。
    理  由
一、訊據被告乙○○除坦承於八十八年六月二十五日將廖淑惠參加互助會所交付發票
    日「年、月」部分空白之支票（詳如附表編號五之記載）一紙填入「八十八年六
    月」等文字，完成發票行為，並背書後交付予黃青龍向其借款外，惟矢口否認有
    其餘右揭犯行，辯稱：附表編號一至四之四張支票係伊向一王姓男子借錢，而將
    支票四張質押給他，伊並未填載支票之年月部分云云。另辯護人辯稱：縱使被告
    填載上揭支票之年、月部分，亦因會首阻止被告標會而視為原授權填載之法律行
    為停止條件成就，而為有權填載，因而被告尚無涉嫌偽造有價證券罪云云。惟查
    ：
（一）右揭事實，業據告訴人丁○○○於偵審中指訴綦詳，核與證人即互助會之死會
      會員許賢庚、王秀美、廖淑蕙於偵查中到庭證述情節相符（偵查卷第十二頁）
      ，復有互助會會單二紙、支票影本五紙附卷可稽，是被告自白部分應堪信實。
（二）被告對於附表編號一至四之四張支票私自填載「八十八年五月」等文字，雖矢
      口否認，然查：上揭四張支票皆有被告「乙○○」之背書，有上揭支票四張影
      本附卷可稽，雖被告辯稱上揭四張支票於持向王姓男子借款時，有言明用以作
      為借款之抵押（質押），不可提示付款，惟被告乙○○並無法舉實證有該王姓
      男子其人，復未提供該人年籍以供本院調查，而被告所提出聯絡該王姓男子之
      行動電話號碼「0000000000」號，經本院函查結果，該電話租用人
      為「丙○○」，並非姓王，此有臺灣大哥大股份有限公司八十九年一月十二日
      傳真回函附卷可參，是被告所辯未填載發票「年月」，尚難採信。
（三）被告關於會首丁○○○禁止其標會之供述，除據告訴人丁○○○否認在卷外，
      被告亦無法舉證以實其說，是其所辯會首禁止其競標，尚難採信。退而言之，
      縱被告被暫停競標屬實，惟衡之民間互助會之慣例，對於一人實質參加多會會
      員時，都限制其於已參加會數於多數已得標死會後，須待會期過半後，始得再
      就剩餘活會競標，此為防止發生倒會風險之舉，尚合情理，為法所不禁，其自
      與會首以不正當之方法致使被告不能得標，而視為授權行為之停止條件已成就
      有間。況且，被告簽發死會會員所交付保管支票之發票日，須得發票人之授權
      始可，並不因會首有暫時禁止被告競標即認為該支票有附停止條件而發生停止
      條件成就之效力，是辯護人認本件因會首阻止被告標會而視為原授權填載之法
      律行為停止條件成就，被告尚無涉嫌偽造有價證券罪，容有誤會。
（四）綜上所述，被告所辯無非事後卸責之詞，不足採信。本件事證已臻明確，被告
      犯行洵堪認定。
二、核被告乙○○所為，係犯刑法第二百零一條第一項之偽造有價證券罪。其偽造有
    價證券後進而行使，行使之低度行為應為偽造之高度行為所吸收，不另論罪。被
    告偽填上揭前四張支票年、月部分之犯行，係以一行為觸犯四個偽造有價證券罪
    名，係屬同種想像競合犯，應依法從一重論處偽造有價證券罪。其先後二次偽造
    有價證券犯行，時間緊接，犯罪構成要件相同，顯係基於概括之犯意反覆為之，
    為連續犯，應以一罪論，並加重其刑。又第二次偽造有價證券部分雖未據公訴人
    起訴，然本院認有連續犯之關係，為起訴效力所及，基於審判不可分原則，應併
    予審理。爰審酌被告並無前案記錄，素行良好，有臺灣高等法院被告全國前案記
    錄表附卷可稽，因經濟上週轉不靈致罹犯本罪，偽造情節非重，金額非鉅，於審
    理中坦承第二次犯行，仍否認第一次犯行之犯罪後態度，及迄今仍未與被害人達
    成和解等一切情狀，量處如主文所示之刑，以示懲儆。又如附表所示偽造之有價
    證券支票五紙，雖未扣案，但不能證明已滅失，應依刑法第二百零五條規定沒收
    。
據上論斷，應依刑事訴訟法第二百九十九條第一項前段、刑法第五十六條、第二百零
一條第一項、第五十五條、第二百零五條，罰金罰鍰提高標準條例第一條前段，判決
如主文。
中      華      民      國    八十九    年      四      月     十二     日
                                      臺灣高雄地方法院刑事第二庭
                                          法  官  施  柏  宏
右正本證明與原本無異。
如不服本判決，應於判決送達後十日內，向本院提出上訴狀。
                                          書記官  邱  秋  珍
中      華      民      國    八十九    年      四      月     十三     日
附錄本案論罪科刑法條全文：
刑法第二百零一條第一項
意圖供行使之用，而偽造、變造公債票，公司股票或其他有價證券者，處三年以上十
年以下有期徒刑，得併三千元以下罰金。
附表：
┌──┬────────┬────┬────┬─────┬───────┐
│編號│支 票 號 碼     │發票日  │金   額 │付 款 人  │發 票 人      │
├──┼────────┼────┼────┼─────┼───────┤
│ 一 │ＬＢ七三二二一二│88年5月 │五萬元  │第一商業銀│不詳公司（其負│
│    │六號            │25日    │        │行潮州分行│責人為許賢庚）│
├──┼────────┼────┼────┼─────┼───────┤
│ 二 │ＣＡ００六一二八│88年5月 │五萬元  │高市二信旗│王秀美        │
│    │五號            │25日    │        │津分社    │              │
├──┼────────┼────┼────┼─────┼───────┤
│ 三 │ＡＵ０一一０八九│88年5月 │五萬元  │中華商業銀│不詳姓名      │
│    │二號            │25日    │        │行屏東分行│              │
├──┼────────┼────┼────┼─────┼───────┤
│ 四 │ＣＣＡ０七０五二│88年5月 │五萬元  │臺灣土地銀│蔡龍泉        │
│    │六一號          │25日    │        │行中正分行│              │
├──┼────────┼────┼────┼─────┼───────┤
│ 五 │ＭＢ六八三九六八│88年6月 │五萬元  │第一商業銀│蔡廖淑蕙      │
│    │六號            │25日    │        │行東高雄分│              │
└──┴────────┴────┴────┴─────┴───────┘


司法院資訊處製作；財團法人民間司法改革基金會備份。
